臺灣高等法院高雄分院刑事判決　　　　100年度上訴字第639號
上　訴　人
即　被　告　林清勇
指定辯護人　本院公設辯護人　孫妙岑
上列上訴人因被告毒品危害防制條例案件，不服臺灣高雄地方法
院99年度訴字第1779號中華民國100年3月18日第一審判決（起訴
案號：臺灣高雄地方法院檢察署99年度偵字第27350 號），提起
上訴，本院判決如下：
    主  文
原判決撤銷。
林清勇販賣第一級毒品，共伍罪，均累犯，各處如附表編號1 至
5 所示之刑（含主刑及從刑）。應執行有期徒刑拾伍年。扣案第
一級毒品海洛因共拾玖包（驗餘淨重合計為壹點肆貳公克，含
包裝袋拾玖只），均沒收銷燬之；扣案販賣第一級毒品海洛因
所得共計新臺幣貳仟元、SAMSUNG 牌行動電話（序號：0000
000000000000二，不含SIM 卡）壹支，均沒收。
    事  實
一、林清勇前於民國（下同）93年間因施用第一級、第二級毒品
    案件，經本院以93年度訴字第3212號判決，分別判處有期徒
    刑1 年、7 月，並定應執行有期徒刑1 年6 月確定，於96年
    6 月7 日縮短刑期執行完畢出監。詎猶不知悔改，明知海洛
    因係毒品危害防制條例第2 條第2 項第1 款所規定之第一級
    毒品，依法不得販賣或持有，竟基於意圖營利，販賣第一級
    毒品海洛因之犯意，分別為下列犯行：
(一)、林清勇於99年8 月16日下午13時40分許，先由湯錦明持用門
    號0000000000行動電話，撥打林清勇所持用門號0000000000
    行動電話聯絡購毒後，雙方旋即於上開時間後某時，在林清
    勇位於高雄市旗山區新光里大岸巷29號之住處（下稱林清勇
    住處）門口，由林清勇交付第一級毒品海洛因1 包予湯錦明
    ，並收受湯錦明所交付新臺幣（下同）400 元，以此方式販
    賣第一級毒品海洛因予湯錦明1 次。
(二)、於99年8 月22日上午12時13分16秒許，先由湯錦明持用門號
    0000000000行動電話，撥打林清勇所持用門號0000000000行
    動電話聯絡購毒後，湯錦明旋即於上開時間後某時前往林清
    勇住處，林清勇並自其住處紗窗破洞處交付第一級毒品海洛
    因1 包予湯錦明，並收受湯錦明所交付之400 元，以此方式
    販賣第一級毒品海洛因予湯錦明1 次。
(三)、於99年8 月25日上午某時許，在高雄市○○區○○里○○路
    60號之行政院衛生署旗山醫院停車場，交付價值500 元之第
    一級毒品海洛因1 包予鍾沅融，抵償其所積欠鍾沅融債務，
    以此方式販賣第一級毒品海洛因予鍾沅融1 次。
(四)、於99年8 月27日上午8 時16分許，先由楊富盛持其所有門號
    0000000000行動電話，撥打林清勇持用門號0000000000行動
    電話聯絡購毒後，楊富盛旋即前往林清勇住處，林清勇並自
    其住處之紗窗破洞處交付第一級毒品海洛因1 包予楊富盛，
    並收受楊富盛所交付之300 元，以此方式販賣第一級毒品海
    洛因予楊富盛1 次。
(五)、於99年8 月27日上午8 時20分許，先由鍾沅融持用門號0000
    000000行動電話，撥打林清勇所持用門號0000000000行動電
    話，向林清勇討債，鍾沅融旋即前往林清勇住處，林清勇自
    其住處紗窗挖洞處遞交第一級毒品海洛因1 包予鍾沅融，抵
    償其所積欠鍾沅融之400 元債務，以此方式販賣第一級毒品
    海洛因予鍾沅融1 次。嗣經警於99年8 月27日上午9 時10分
    許，持搜索票前往林清勇上址住處查獲，始悉上情，並扣得
    第一級毒品海洛因共39包（送驗粉末38包，驗餘淨重0.89公
    克，送驗碎塊狀1 包，驗餘淨重0.53公克，合計淨重1.42公
    克）、林清勇所有供本案聯絡販毒所用之SAMSUNG 牌（序號
    ：00000000000000002 ，內含非林清勇所有之門號00000000
    00之SIM 卡，下稱SAMSUNG 牌手機）1 支、另以及與本案販
    毒無關之NOKIA 牌（序號：000000000000000 ，下稱NOKIA
    牌手機）手機1 支、帳冊1 本、第二級毒品甲基安非他命（
    合計毛重共2.74公克）2 包、已使用注射針筒1 支、未使用
    注射針筒4 支、K 盤盒1 個、現金1 萬3400元（其中2,000
    元部分為本案販毒所得）。
二、案經（改制前）高雄縣政府警察局旗山分局移送臺灣高雄地
    方法院檢察署檢察官偵查起訴。
    理  由
壹、證據能力部分；
    按被告以外之人於偵查中向檢察官所為陳述，除顯有不可信
    之情況者外，得為證據，同法第159 條之1 第2 項定有明文
    。偵查中對被告以外之人（包括證人、鑑定人、告訴人、被
    害人及共同被告等）所為之偵查筆錄，或被告以外之人向檢
    察官所提之書面陳述，性質上均屬傳聞證據。惟現階段刑事
    訴訟法規定檢察官代表國家偵查犯罪、實施公訴，依法其有
    訊問被告、證人及鑑定人之權，證人、鑑定人且須具結，而
    實務運作時，檢察官偵查中向被告以外之人所取得之陳述，
    原則上均能遵守法律規定，不致違法取供，其可信度極高，
    職是，被告以外之人前於偵查中已具結而為證述，除反對該
    項供述得具有證據能力之一方，已釋明「顯有不可信之情況
    」之理由外，不宜以該證人未能於審判中接受他造之反對詰
    問為由，即遽指該證人於偵查中之陳述不具證據能力。本件
    證人鍾沅融、楊富盛、湯錦明於檢察官偵查中所為之陳述，
    其未曾提及檢察官在偵查時有不法取供之情形，亦未釋明上
    開供述有顯不可信之情況，依上說明，渠等於偵查中之證言
    自均具有證據能力。
貳、實體部分
一、上開犯罪事實，業據被告林清勇對於原審及本院審理中均坦
    承不諱，核與證人即購毒者鍾沅融、楊富盛、湯錦明等人於
    偵查中證述相符（見偵卷第26、27、46、47、98、99、154
    、155 、175 、176 、190 至192 頁），並有搜索扣押筆錄
    、扣押物品目錄表各1 份、販毒案現場埋伏勘查相片共2 張
    、刑案現場照片共36張、遠傳電信門號0000000000申登人資
    料1 紙、亞太行動資料查詢（門號0000000000，楊富盛）1
    紙、被告持用門號0000000000之雙向通聯紀錄暨基地台位置
    共3 份、臺灣高雄地方法院檢察署檢察官99年度毒偵字第57
    01號被告鍾沅融之緩起訴處分書1 份、高雄市立凱旋醫院99
    年11月15日濫用藥物成品檢驗鑑定報告（送檢人：鍾沅融）
    1 份等附於警卷足稽。又扣案之白色粉末共39包，經送法務
    部調查局濫用藥物實驗室鑑定結果，確含有第一級毒品海洛
    因成分（其中粉末共38包，合計淨重0.90公克，驗餘淨重0.
    89公克，空包裝總重8.36公克；碎塊狀1 包，淨重0.54公克
    ，驗餘淨重0.53公克，空包裝重0.22公克；總共39包，合計
    驗餘淨重1.42公克），有該局99年9 月30日鑑定書1 份在卷
    可稽（偵卷第61頁），綜上各情，堪信被告之自白與事實相
    符，本件事證明確，被告犯行洵堪認定，應依法論科。
二、按海洛因係毒品危害防制條例第2 條第2 項第1 款依毒品成
    癮性、濫用性及對社會危害性所分級管制之第一級毒品，不
    得非法持有及販賣。核被告上開犯罪事實一(一)至(五)所為，均
    係犯毒品危害防制條例第4 條第1 項之販賣第一級毒品罪；
    被告為販賣而持有海洛因之低度行為，均為販賣之高度行為
    所吸收，均不另論罪。被告所犯上開各罪，犯意各別，行為
    互殊，應予分論併罰。被告有如犯罪事實欄所述之犯罪科刑
    之情形，並於96年6 月6 日執行完畢，有卷附臺灣高等法院
    被告前科紀錄表1 份可參，被告受有期徒刑執行完畢後，於
    5 年以內再犯本件有期徒刑以上之罪，均為累犯，因被告所
    犯之上開5 罪，其法定本刑均為死刑及無期徒刑，依法均不
    予加重。被告就本件販賣毒品犯行之歷次得款均在300 至50
    0 元間，顯見所販出之海洛因數量尚微，則被告之惡性尚與
    大量走私進口或長期販賣毒品之所謂「大盤」或「中盤」毒
    販有間，故本案被告販賣第一級毒品犯行如逕予宣告最低本
    刑無期徒刑，仍屬過重，失之過苛，有情輕法重之情，且無
    從依其販毒情節輕重施以不同程度之懲處，未免失其立法之
    本旨，而情狀尚有堪予憫恕之處，爰就被告所犯販賣第一級
    毒品罪，共5 次，均依刑法第59條規定，酌減其刑。又按犯
    第4 條至第8 條之罪於偵查及審判中均自白者，減輕其刑，
    毒品危害防制條例第17條第2 項定有明文。本件被告於原審
    及本院審理方坦承犯行，且於偵查中檢察官向原審法院聲請
    延長羈押，於99年10月20日開庭訊問時，承認有販賣第一級
    毒品之事實（見原審99年度偵聲字第567 號卷第5 頁）。又
    所謂偵查階段之自白，包括被告在偵查輔助機關及檢察官聲
    請法院羈押訊問之自白在內，而審判階段之自白，則以案件
    起訴擊屬後在事實審法院任一審級之一次自白，即屬當之（
    最高法院100 年度台上字第698 號判決可參）。被告於偵查
    及審判中均曾自白，依據上開規定，減輕其刑，並均予遞減
    之。
三、原審予以論科，固非無見。惟查：被告於偵查及審判中均曾
    自白，如上所述，原判決認被告僅於審判中自白，未於偵查
    中自白，而未予減輕其刑，尚有未合。被告上訴意旨指摘原
    判決未依毒品危害防制條例第17條第2 項之規定予以減輕其
    刑，與規定不合，為有理由，自應由本院予以撤銷改判。審
    酌被告明知施用第一級毒品海洛因有害於人體，竟仍販賣海
    洛因，不僅助長施用毒品之惡習，且危害國民身心健康及社
    會風氣，另對於治安亦有負面影響，所為誠屬不該。惟念被
    告於本院審理時已坦承全部犯行不諱，及其賣出第一級毒品
    每次1 包，價格僅為300 元至500 元，利潤尚輕，販賣情節
    亦非重大，兼衡其之素行、犯罪動機、目的、手段、家庭經
    濟狀況等一切具體情狀，爰分別量處如主文所示之刑，並定
    其應執行刑如主文所示。至檢察官就被告求予量處應執行無
    期徒刑等語，然本院斟酌上開各情，認所量處之刑，已足收
    教化之效，從而，認檢察官上開求刑，稍有過重，附此敘明
    。
四、沒收部分
    扣案之白色粉末38包、碎塊狀1 包，共39包（驗餘淨重共計
    1.42公克），經送鑑定結果，均係第一級毒品海洛因無訛，
    已如前述，且該39包海洛因係販賣所餘之毒品，係分裝供預
    備販賣所用，亦據被告自承在卷，爰依毒品危害防制條例第
    18條第1 項前段之規定，應予宣告沒收銷燬之。又因毒品鑑
    驗一般係以傾倒之方式，將包裝袋內之第一級毒品海洛因倒
    出而與包裝袋分離而稱重，必要時，輔以刮杓刮取袋內粉末
    ，然無論依何種方式分離，包裝袋內均有極微量之第一級毒
    品海洛因殘留，此業經法務部調查局以93年3 月19日調科壹
    字第09300113060 函釋在案，足認前開空包裝袋，其內含有
    極微量第一級毒品海洛因殘留而無法析離，應整體視為查獲
    之第一級毒品海洛因，依毒品危害防制條例第18條第1 項前
    段之規定，併諭知沒收銷燬之。而檢驗耗用之海洛因既已滅
    失，自無庸宣告沒收銷燬，附此敘明。再經警於查獲現場在
    被告身上所扣得之現金1 萬3,400 元中之2,000 元部分，係
    屬被告於上揭犯罪事實一（一）至（五）所示各次販賣第一
    級毒品所得合計之財物，業據被告供承在卷（見原審卷第50
    頁），應依毒品危害防制條例第19條第1 項之規定，併予宣
    告沒收之。又就扣案之SAMSUNG 牌行動電話（序號：000000
    00000000002 ，不含SIM 卡），為被告所有且供本件犯罪聯
    絡販毒所用之物，業經被告供承在卷（見原審卷第50頁），
    應依刑法第38條第1 項第2 款，予以宣告沒收之。至扣案之
    第二級毒品甲基安非他命2 包（毛重共計2.74公克）、已使
    用過之注射針筒1 支、未使用過之注射針筒4 支、K 盤合1
    個，依被告林清勇所稱係供自己施用而持有，且其確因施用
    第一級、第二級毒品，經原法院以99年度審訴字第3899號判
    決，分別判處有期徒刑9 月、4 月，並定應執行有期徒刑1
    年確定在案，有卷附上開判決書可佐（見原審卷第61、62頁
    ），而遍觀全案卷證後，復無證據可認此甲基安非他命、注
    射針筒、K 盤盒與本案被告販賣毒品海洛英犯行有關，爰不
    為沒收之諭知。另扣案之NOKIA 牌行動電話1 支（序號：00
    0000000000000 號）、門號0000000000之SIM 卡1 張、現金
    1 萬3400元扣除其販毒所得2000元，剩餘1 萬1400元，以及
    帳冊1 本，雖均係於查獲時自被告身上所扣得，惟被告辯稱
    ：扣案之NOKIA 手機係伊兒子所有，門號0000000000之SIM
    卡則係戴文富給伊使用，均非伊所有，而1 萬1400元亦非販
    毒所得，帳冊亦非記載販毒資料，係供其記載農作工資所用
    等語（見原審卷第50頁），且乏積極證據足證上開NOKIA 牌
    行動電話1 支、門號0000000000之SIM 卡1 張、現金1 萬14
    00元、該帳冊1 本，為被告供販毒所用之物，此部分自無從
    併為沒收諭知，附此敘明。
據上論結，應依刑事訴訟法第369 條第1 項前段、第364 條、第
299 條第1 項前段，毒品危害防制條例第4 條第1 項、第17條第
2 項、第18條第1 項前段、第19條第1 項，刑法第11條、第47條
第1 項、第51條第5 款、第38條第1 項第2 款、第59條，判決如
主文。
本案經檢察官呂建昌到庭執行職務。
中    華    民    國   100    年    6     月    8     日
                    刑事第六庭  審判長法  官  王憲義
                                      法  官  邱永貴
                                      法  官  簡志瑩
以上正本證明與原本無異。
如不服本判決應於收受本判決後10日內向本院提出上訴書狀，其
未敘述上訴理由者，並得於提起上訴後10日內向本院補提理由書
狀（均須按他造當事人之人數附繕本）「切勿逕送上級法院」。
中    華    民    國   100    年    6     月    8     日
                                      書記官  張文斌
附錄本件判決論罪科刑法條：
毒品危害防制條例第4條第1項
製造、運輸、販賣第一級毒品者，處死刑或無期徒刑；處無期徒
刑者，得併科新臺幣 2 千萬元以下罰金。
附表：
┌──┬───────────┬─────────────────────┐
│編號│犯罪事實              │所犯罪名、主刑及從刑                      │
│    │                      │                                          │
│    │                      │                                          │
├──┼───────────┼─────────────────────┤
│ 1  │犯罪事實一（一）部分  │林清勇販賣第一級毒品，累犯，處有期徒刑拾貳│
│    │                      │年，扣案販賣第一級毒品海洛因所得新臺幣肆佰│
│    │                      │元、SAMSUNG 牌行動電話（序號：三五六八八八│
│    │                      │00000000000，不含SIM 卡）壹支，│
│    │                      │均沒收之。                                │
├──┼───────────┼─────────────────────┤
│ 2  │犯罪事實一（二）部分  │林清勇販賣第一級毒品，累犯，處有期徒刑拾貳│
│    │                      │年，扣案販賣第一級毒品海洛因所得新臺幣肆佰│
│    │                      │元、SAMSUNG 牌行動電話（序號：三五六八八八│
│    │                      │00000000000，不含SIM 卡）壹支，│
│    │                      │均沒收之。                                │
├──┼───────────┼─────────────────────┤
│ 3  │犯罪事實一（三）部分  │林清勇販賣第一級毒品，累犯，處有期徒刑拾貳│
│    │                      │年，扣案販賣第一級毒品海洛因所得新臺幣伍佰│
│    │                      │元、SAMSUNG 牌行動電話（序號：三五六八八八│
│    │                      │00000000000，不含SIM 卡）壹支，│
│    │                      │均沒收之。                                │
├──┼───────────┼─────────────────────┤
│ 4  │犯罪事實一（四）部分  │林清勇販賣第一級毒品，累犯，處有期徒刑拾貳│
│    │                      │年，扣案販賣第一級毒品海洛因所得新臺幣佰│
│    │                      │元、SAMSUNG 牌行動電話（序號：三五六八八八│
│    │                      │00000000000，不含SIM 卡）壹支，│
│    │                      │均沒收之。                                │
├──┼───────────┼─────────────────────┤
│ 5  │犯罪事實一（五）部分  │林清勇販賣第一級毒品，累犯，處有期徒刑拾貳│
│    │                      │年，扣案販賣第一級毒品海洛因所得新臺幣肆佰│
│    │                      │元、SAMSUNG 牌行動電話（序號：三五六八八八│
│    │                      │00000000000，不含SIM 卡）壹支，│
│    │                      │均沒收之；扣案第一級毒品海洛因共拾玖包（│
│    │                      │驗餘淨重合計為壹點肆貳公克，含包裝袋拾玖│
│    │                      │只），均沒收銷燬之。                      │
└──┴───────────┴─────────────────────┘